臺灣桃園地方法院民事判決　　　　　　 100年度訴字第1068號
原　　　告　林正欣
被　　　告　張道禎
訴訟代理人　許哲嘉律師
上列當事人間請求損害賠償事件，於民國100 年10月5 日辯論終
結，本院判決如下：
    主  文
原告之訴及假執行之聲請均駁回。
訴訟費用由原告負擔。
    事實及理由
一、原告起訴主張：被告前於民國98年2 月5 日上午11時3 分在
    其所設之「留侯嗣漢天師府」部落格，使用其所申請之該部
    落格ec470142帳號，發表標題為：「林政欣個案」，內容含
    有：「此人是張原先之家（犬）臣，且在張原先死後，尚未
    入土時，即進住其家宅，且曾留宿若干數日（孤男母女共處
    一室），即可知此人與張懿鳳母女之間關係不單純，其私德
    操守實在令人可議」等文字；復於同年月8 日11時34分以相
    同方式發表標題為：「天師府通告」，內容含有「本人在此
    以第64代天師之名撤銷林正欣（法名羅星）天師府提派大法
    師之名位稱號，…。該員違反天師府戒律，與張懿鳳母女串
    連媾合，意圖顛倒是非，混亂天師傳承，實為" 道教之恥"
    ，此種雞鳴狗盜之卑鄙行為，已造成人神共憤實在不可饒恕
    」等文字，公然侮辱伊，案經本院100 年度簡上字第107 號
    判決被告有罪，處拘役50日，足認被告上揭行為確已毀損伊
    之名譽。於99年5 、6 月間，伊參選桃園市第11屆市民代表
    ，競選期間因受上開不實網路流言，深受其害，影響選情，
    致使伊無法當選，被告自應刊登道歉啟事，以視正聽，恢復
    伊之名譽。爰依民法第184 條第1 項前段、第195 條第1 項
    之規定提起本訴，請求被告給付慰撫金100 萬元。並聲明：
    (一)被告應給付原告100 萬元及自起訴狀繕本送達之翌日起至
    清償日止，按年息5%計算之利息。(二)被告應將如起訴狀附件
    一所示之道歉啟事，刊登於其所屬部落格1 個月。(三)第一項
    請求，原告願供擔保，請准宣告假執行等語。
二、被告則以：其雖於上開刑事案件中受本院判決有罪，惟實則
    該判決確有違誤存在，蓋其係於98年6 月10日正式襲職第64
    代天師，自不可能於同年2 月8 日即以「嗣漢道教64代天師
    張道禎」為名對外發表文章，且該案證人鄭素雲之證詞亦無
    法證明係受其之指示發佈該文章，足徵其並未對原告有何不
    法之侵權行為，原告主張顯無理由。況縱認其有對原告為侵
    權行為，依原告所提之刑事告訴狀，原告至遲於98年5 月13
    日即知賠償義務人為被告，惟迄今始提起損害賠償之訴訟，
    伊之請求權顯已罹於時效等語置辯。爰聲明：如主文所示，
    並陳明如受不利判決，願供擔保請准宣告免為假執行。
三、經查，被告意圖散布於眾，基於散布文字指摘足以毀損他人
    名譽之事之犯意，於98年2 月5 日上午11時3 分，在臺灣地
    區不詳地點，以電腦經網際網路連線至其設立之「留侯嗣漢
    天師府」部落格（網址:http://tw.myblog.yahoo.com/0000
    00-000000/），使用其所申請之該部落格ec470142帳號，發
    表標題為「林正欣個案」、內容載有「此人是張原先之家（
    犬）臣，且在張原先死後，尚未入土時，即進住其家宅，且
    曾留宿若干數日（孤男母女共處一室），即可知此人與張懿
    鳳母女之間關係不單純，其私德操守實在令人可議」等指摘
    足以毀損原告名譽之事文字之文章，供不特定多數人觀看而
    散布該等指摘足以毀損原告名譽之事之文字；被告復接續上
    開犯意，於同年月8 日上午11時34分，在臺灣地區不詳地點
    ，以相同方式發表標題為「天師府通告」、內容載有「本人
    在此以第64代天師之名撤銷林正欣（法名羅星）天師府提派
    大法師之名位稱號…，該員違反天師府戒律，與張懿鳳母女
    串連媾合，意圖顛倒是非，混亂天師傳承，實為" 道教之恥
    " ，此種雞鳴狗盜之卑鄙行為，已造成人神共憤實在不可饒
    恕。」等指摘足以毀損原告名譽之事文字之文章，供不特定
    多數人觀看而散布該等指摘足以毀損林正欣名譽之事之文字
    等之事實，經本院刑事庭審理後，以本院100 年度簡上字第
    107 號刑事判決論被告以意圖散布於眾，散布文字而指摘足
    以毀損他人名譽之事罪，處拘役50日，如易科罰金，以1 千
    元折算1 日確定等情，業據原告提出上開刑事判決書乙件為
    證（見本院卷第8-14頁），而予以引用在卷，並經本院依職
    權調閱該案歷審卷宗（含偵查卷）無訛，則依原告上開之舉
    證，應認原告於本件主張被告有上開不法侵害伊名譽之事實
    係屬有據，堪予採信。
四、原告主張：伊因被告上開毀損名譽之犯行，致名譽上及精神
    上均受有損失，爰依侵權行為之法律關係，請求被告負損害
    賠償責任。被告除以前揭情詞置辯外，復辯稱：原告提起本
    件民事請求，業已罹於民法第197 條所規定之2 年消滅時效
    ，其自得拒絕給付等語，經查：
  (一)按因故意或過失，不法侵害他人之權利者，負損害賠償責任
    ；又不法侵害他人之身體、健康、名譽、自由、信用、隱私
    、貞操，或不法侵害其他人格法益而情節重大者，被害人雖
    非財產上之損害，亦得請求賠償相當之金額。其名譽被侵害
    者，並得請求回復名譽之適當處分，民法第184 條第1 項前
    段、第195 條第1 項分別定有明文。次按，因侵權行為所生
    之損害賠償請求權，自請求權人知有損害及賠償義務人時起
    ，2 年間不行使而消滅。自有侵權行為時起，逾10年者亦同
    。時效完成後，債務人得拒絕給付，則為民法第197 條第1
    項、第144 條第1 項所明定。
  (二)被告係分別於98年2 月5 日、同年月8 日以前述之文字發表
    於上述部落格而毀損原告之名譽，業如前述，原告則係於同
    年5 月13日以上開事實具狀向臺灣桃園地方法院檢察署檢察
    官對被告提起妨害名譽之告訴，此有被告提出蓋有該署收狀
    日期戳印之告訴狀乙件在卷可稽（見本院卷第30-32 頁），
    並據本院調閱該署98年度他字第2221號偵查卷宗無誤。觀諸
    原告以該告訴狀所記載被告不法侵害伊名譽之事實，併所檢
    附相關網頁之事證，應認原告至遲於98年5 月13日向臺灣桃
    園地方法院檢察署檢察官提起告訴時，即已明確知悉伊之名
    譽因被告本件不法行為而受有損害，依前揭規定，原告本件
    侵權行為損害賠償請求權之消滅時效，至遲應自98年5 月13
    日起算，惟原告遲至100 年7 月14日始向本院提起本件訴訟
    ，有蓋有本院收狀日期戳印之起訴在卷足憑（見本院卷第3
    頁），顯已罹於前述2 年之消滅時效，亦可認定。
  (三)原告雖另主張：伊因求慎重起見，乃遵循司法程序，待一審
    及二審刑事判決確定後，才提起民事訴訟，自刑事判決確定
    後起算尚未逾2 年，自屬有效等語。惟按，關於侵權行為損
    害賠償請求權之消滅時效，應以請求權人實際知悉損害及賠
    償義務人時起算，非以知悉賠償義務人因侵權行為所構成之
    犯罪行為經檢察官起訴，或法院判決有罪為準；是請求權人
    若實際知悉損害及賠償義務人時，即起算時效，並不以賠償
    義務人坦承該侵權行為之事實為必要，至該賠償義務人於刑
    事訴訟中所為之否認或抗辯，或法院依職權所調查之證據，
    亦僅供法院為判刑論罪之參酌資料而已，不影響請求權人原
    已知悉之事實，最高法院72年台上字第738 號判例意旨、96
    年度台上字第2609號裁判意旨均可參照。揆諸上開說明，原
    告既於98年5 月13日即已知悉被告所為毀損伊名譽之侵權行
    為，則自斯時起，應即計算原告對被告之侵權行為損害賠償
    請求權之時效，要與被告所為是否經刑事判決認定有罪確定
    無涉，是原告此部分之主張並無可採。
五、綜上所述，原告對被告之侵權行為損害賠償請求權已罹於消
    滅時效，被告依法得拒絕給付。從而，原告本於侵權行為之
    法律關係，請求：(一)被告應給付原告100 萬元，及自起訴狀
    繕本送達之翌日起至清償日止，按年息5%計算之利息；(二)被
    告應將如起訴狀附件一所示之道歉啟事，刊登於其所屬部落
    格1 個月，均無理由，應予駁回。又原告之訴既經駁回，伊
    假執行之聲請即失所附麗，應併駁回之。
六、本件事證已臻明確，兩造其餘之主張、陳述及所提之證據資
    料，核與判決結果無何影響，爰不一一論述，附此敘明。
七、據上論結，本件原告之訴為無理由，依民事訴訟法第78條，
    判決如主文。
中    華    民    國   100    年    10    月    21    日
                  民事第一庭    法  官  范明達
以上正本係照原本作成。
如對本判決上訴，須於判決送達後20日內向本院提出上訴狀。
如委任律師提起上訴者，應一併繳納上訴審裁判費。
中    華    民    國   100    年    10    月    24    日
                                書記官  李心怡